【裁判字號】    89,簡抗,20
【裁判日期】    900430
【裁判案由】    停止執行
【裁判全文】
臺灣板橋地方法院民事裁定  八十九年度聲字第二○號
    抗  告  人  甲○○
    相  對  人  天瑚股份有限公司
    法定代理人  林如璋
右當事人間聲請停止執行事件，抗告人對於中華民國八十九年六月八日本院板橋簡易
庭八十八年度板聲字第六九號所為裁定，提起抗告，本院裁定如左：
    主      文
原裁定關於駁回抗告人後開第二項聲請部分暨程序費用之裁判均廢棄。
右開廢棄部分，抗告人供擔保新臺幣壹拾壹萬肆仟肆佰元後，本院八十一年度民執木
字第六四六四號強制執行事件中，關於相對人於民國八十六年一月二十二日執本院八
十三年度簡上字第九一號民事判決為執行名義聲明「參與分配」之強制執行程序部分
，於本院八十九年簡上字第三○二號債務人異議之訴事件（原審案號：本院板橋簡易
庭八十八年度板簡字第一三○六號）判決確定前應暫予停止。
其餘抗告駁回。
第一、二審程序費用由相對人負擔。
    理      由
一、抗告人於原審主張：鈞院八十一年度民執木字第六四六四號強制執行事件（下稱
    系爭執行事件），關於鈞院板橋簡易庭八十三年度板簡字第一九三號判決，暨鈞
    院八十三年度簡上字第九一號確定判決之執行名義成立後，缺買方主債務人聯山
    交通有交通有限公司，業經催告債權人應於期限內向買方主債務人為審判上之請
    求，禁止給付之異議原因事實，聲請人依據強制執行法第十四條第一項之規定，
    提起債務人異議之訴，爰依強制執行法第十八條第二項之規定，請求依法裁定供
    擔保停止系爭執行事件之執行程序，以保權益等語。原審依職權調閱相關卷宗審
    查結果，則認：本院系爭執行事件拍賣程序已於民國八十五年三月十日核發權利
    移轉證書，其拍賣程序業已終結；另抗告人計對系爭執行事件執行程序中數次提
    起債務人異議之訴，均已判決駁回確定（本院八十一年度訴字第一二四六號，臺
    灣高等法院八十二年度上字第三一二號；本院八十六年度板簡字第一三○號、八
    十六年度簡抗字第五號），本件抗告人再度提起債務人異議之訴（即本院八十八
    年度板簡字第一三○六號），亦經本院於八十九年六月八日判決駁回，經審酌相
    關卷證事實，認並無停止強制執行之必要為理由，駁回其聲請。
二、抗告意旨略以：抗告人於原審依據強制執行法第十四條第一項之規定，執行名義
    成立後，發生依據民法第七百五十三條第一項、第二項規定之消滅請求權之抗辯
    事由，向鈞院板橋簡易庭提起債務人異議之訴，由鈞院八十八年度板簡字第一三
    ○六號案件受理中，並於該民事訴訟程序中，以提起債務人異議之訴為由，依據
    強制執行法第十八條第二項之規定，聲請提供擔保停止執行名義分配債權程序；
    而鈞院八十八年度板簡字第一三○六號民事判決所載諸多誤植，即引據判例亦係
    枉法自誤，而原審裁定枉圖保留既有權益，枉法誤認抗告人再度提起債務人異議
    之訴，全心全意要拖垮抗告人，本件執行名義所載金額如為相對人所得，鈞院應
    負民刑事一切法律責任等情。
三、按有回復原狀之聲請，或提起再審或異議之訴，或對於和解為繼續審判之請求，
    或提起宣告調解無效之訴、撤銷調解之訴，或對於許可強制執行之裁定提起抗告
    時，法院因必要情形或依聲請定相當並確實之擔保，得為停止強制執行之裁定。
    現行強制執行法第十八條第二項定有明文。上開條文所謂之「必要情形」，係指
    若不停止執行，將發生不能或難以回復原狀之損害，有無必要情形由法院依職權
    決定之，法院於決定時應斟酌異議之訴是否顯無理由，是否重複起訴，將來訴後
    是否發生不能或難以回復之損害。經查，本院依職權調取本院八十一年度民執木
    字第六四六四號（即系爭執行事件）執行事件、八十三年度板簡字第一九三號（
    含八十三年度簡上第九一號）清償債務事件及八十八年度板簡字第一三○六號（
    含八十九年度簡上字第三○二號）債務人異議之訴事件等相關卷宗查閱之結果，
    系爭強制執行事件係就原為抗告人所有如附表所示之不動產進行拍賣之變價程序
    ，已於八十二年三月五日由第三人林茂雄以新台幣（下同）三百八十八萬元拍定
    （見系爭執行事件執行卷第一宗第一百二十一頁），並於八十五年三月十一日核
    發權利移轉證書與林茂雄（見前揭卷第三百三十九頁）；相對人雖於上開不動產
    拍定後之八十六年一月二十二日，始執本院八十三年簡上字第九一號確定之民事
    判決為執行名義聲明參與分配，惟依強制執行法第三十二條第二項之規定，仍得
    就拍定前已聲請執行或聲明參與分配之債權人受償後之餘額而受清償。且系爭執
    行事件迄今尚未就賣得價金製作分配表以分配執行債權人及參與分配之債權人，
    是在賣得價金仍未對債權人進行分配前，債務人（即抗告人）就相對人聲明參與
    分配之執行名義即八十三年度簡上字第九一號確定民事判決提起債務人異議之訴
    ，如日後獲得勝訴判決確定，其仍有取回相對人得受償分配剩餘價金之可能，是
    本件抗告人仍有聲請停止執行之實益，自不因執行標的物業經拍定而受影響。復
    查，本件抗告人據以聲請本件停止執行之債務人異議之訴（即本院八十八年度板
    簡字第一三○六號，上訴後案號為本院八十九年度簡上字第三○二號），係就相
    對人所執本院八十三年度簡上字第九一號民事確定判決之執行名義，有消滅或妨
    礙債權人（即相對人）請求權之情事為由而提起，經細繹八十八年度板簡字第一
    三○六號之民事簡易判決內容，固係駁回本件抗告人之請求，然該判決係經言詞
    辯論程序、宣示辯論終結及裁判後所為，而非以「顯無理由」為由所為之程序判
    決，亦難認無停止強制執行之必要；再參以本件抗告人已陳明願供擔保，揆諸首
    揭說明，原審遽以系爭執行事件已拍賣完畢，及本件抗告人針對系爭執行事件程
    序已數次提起債務人異議之訴均已判決駁回確定為由，因而認並無停止強制執行
    之必要，因而駁回本件抗告人停止執行之聲請，依法尚有未合。
四、惟按，執行名義成立後，如有消滅或妨礙債權人請求之事由發生，債務人得於強
    制執行程序終結前，向執行法院對債權人提起異議，強制執行法第十四條第一項
    前段定有明文。是債務人異議之訴，係以排除執行名義執行力之全部或一部為目
    的，與第三人異議之訴，係第三人就執行標的物，有足以排除強制執行之權利，
    而得撤銷就執行標的物所為之執行程序，自有不同。經查，本院八十一年度民執
    木字第六四六四號強制執行事件，係相對人於八十一年十月三日以臺北地院八十
    一年度票速字第二九九一號確定之本票裁定為執行名義，向本院聲請強制執行，
    並就原為抗告人所有如附表所示之不動產進行查封、拍賣等變價程序，其間，因
    第三人臺北縣板橋市農會亦執本院八十四年度拍字第一三六一號拍賣抵押物之確
    定裁定為執行名義，於八十四年十月三日聲請就抗告人所有上開不動產進行拍賣
    (  案號：八十四年度執字第八二三三號拍賣抵押物執行事件)，而併入上開八十
    一年度民執木字第六四六四號強制執行事件執行，相對人於上開不動產拍定後之
    八十六年一月二十二日，始執本院八十三年度簡上字第九一號確定之民事判決為
    執行名義，聲請就上開強制執行事件拍賣所得價金參與分配，惟抗告人主張相對
    人(即債權人)聲明參與分配所執之上開執行名義成立後，有妨礙債權人請求之事
    由發生，而提起債務人異議之訴，嗣經本院板橋簡易庭八十八年度板簡字第一三
    ０六號判決敗訴，抗告人不服，提起上訴，現由本院民事庭審理中（案號：八十
    九年度簡上字第三０二號）等情，業經本院調閱上開案卷查明屬實。故依前開說
    明，抗告人提起本件債務人異議之訴，既係以排除本院八十三年度簡上字第九一
    號民事確定判決之執行力為目的，並非主張就上開執行標的物，有足以排除強制
    執行之權利，其依強制執行法第十八條第二項之規定，得提供擔保而聲請停止本
    院八十一年度民執木字第六四六四號強制執行程序之範圍，應僅限於依該執行名
    義所為之強制執行程序 (即相對人依該執行名義，得就拍定前聲請執行或聲明參
    與分配之債權人受償餘額而受分配之強制執行程序) ，要不及於該強制執行事件
    中，相對人以台北地院八十一年度票速字第二九九一號確定之本票裁定為執行名
    義；及第三人臺北縣板橋市農會以本院八十四年度拍字第一三六一號拍賣抵押物
    之民事確定裁定為執行名義，就本件執行標的所為之強制執行程序，故抗告人聲
    請本院八十一年度民執木字第六四六四號強制執行程序應全部停止，依法亦有未
    合。
五、從而，抗告人因提起本件債務人異議之訴，其得聲請供擔保停止本件強制執行程
    序之範圍，係相對人於八十六年一月二十二日執本院八十三年度簡上字第九一號
    民事判決為執行名義聲明「參與分配」之強制執行程序，其此部分之聲請，為有
    理由，應予准許，其逾此範圍而聲請就其他執行名義所為之強制執行程序亦應停
    止，尚非有據，應予駁回。原審就抗告人得聲請停止之該部分強制執行程序，駁
    回抗告人之聲請，容有未洽，抗告意旨就此部分指摘原裁定不當，為有理由，該
    部分裁定應予廢棄，並由本院自為裁定如主文第二項所示；至其餘不應准許停止
    執行程序部分，原審駁回抗告人之聲請，核無違誤，抗告意旨求為廢棄改判，為
    無理由，應予駁回。
六、據上論結，本件抗告為一部有理由，一部無理由，依民事訴訟法第四百三十六條
    之一第三項、第四百九十二條第一項、第二項前段、第九十五條、第七十九條但
    書，裁定如主文。
中      華      民      國     九十     年      四      月     三十     日
                                    臺灣板橋地方法院民事第二庭
~B審判長法官  蕭惠芳
~B法      官  戴嘉清
~B法      官  鍾啟煌
右為正本係照原本作成。
本裁定不得再抗告。
中      華      民      國     九十     年      四      月     三十     日
~B法院書記官  王慈嬰


司法院資訊處製作；財團法人民間司法改革基金會備份。
